臺灣高等法院民事裁定　　　　　　　　　 99年度聲字第410號
聲　請　人　趙泗天
上列聲請人因與相對人交通部觀光局北海岸及觀音山國家風景區
管理處間訴訟救助事件，本院裁定如下：
    主  文
聲請駁回。
聲請程序費用由聲請人負擔。
    理  由
一、按當事人無資力支出訴訟費用者，法院應依聲請，以裁定准
    予訴訟救助。但顯無勝訴之望者，不在此限。民事訴訟法第
    107條第1項定有明文。又按所謂顯無勝訴之望者，係指聲請
    訴訟救助之當事人所提起之訴或上訴依其主張之事實於法律
    上本無獲得勝訴之望；或其起訴或上訴為不合法之情形而言
    （最高法院75年度台抗字第227號、87年度台抗字第660號裁
    判意旨參照）。再按提起再審之訴，應依民事訴訟法第507
    條之規定準用同法第501條第1項第4款表明再審理由，及關
    於再審理由並遵守不變期間之證據，此為必須具備之程式。
    所謂再審理由，必須指明確定裁定有如何合於法定再審事由
    之具備情事始為相當，倘僅泛言有何條款之再審事由，而無
    具體情事者，仍難謂已合法表明再審事由。既未合法表明再
    審事由，即為無再審之事由，性質上無庸命其補正。
二、聲請意旨略以：伊名下所有房屋遭誤拆，至今求償無門，因
    伊找無工作、生活困難，無房屋可居住，是目前並無資力可
    繳納訴訟費用，且本訴訟必有勝訴之望，非相對人所能否認
    ，爰檢附民國 (下同)97、98年度薪資所得、99年度臺北縣
    政府急難救助及新希望關懷卡為證，且於該相關事件中，前
    曾經臺灣士林地方法院99年度補字第392號、99年度救字第5
    7號民事裁定准予訴訟救助，是依民事訴訟法第107條之規定
    ，聲請本院裁定准予訴訟救助云云。
三、經查，聲請人係對本院99年度再抗第17號確定裁定(下簡稱
    原確定裁定)聲請再審時，表明其無資力而聲請本件訴訟救
    助，並據聲請人提出所得資料清單、財產歸屬資料清單、臺
    北縣失業急難救助審核結果通知書及臺北縣政府新希望關懷
    卡、醫療費用明細及收據、全民健康保險門診交付檢驗或調
    劑處方箋、老梅公園開發建設用地查估補償資料一覽表、用
    地內建築物查估清冊、臺北縣石門鄉老梅公園用地農林作物
    查估清冊、地圖、臺北縣政府稅捐稽徵處淡水分處函、照片
    、臺北縣政府函、臺灣士林地方法院99年度補字第392號、9
    9年度救字第57號裁定、確定證明書、平民法律扶助申請書
    （見本院卷第7-26頁）為證。惟查，前開部分證據固能釋明
    聲請人前有失業、名下無財產且98年度無所得之事實，惟其
    已獲臺北縣政府社會局核定99年2月至4月按月撥付新臺幣（
    下同）5,000元之失業急難救助(見本院卷第15頁) ，並參酌
    聲請人為40年7月3日生(見本院卷第16頁)，現年59歲，非無
    工作能力，實難認其無資力支出1,000元之再審聲請裁判費
    。況查原確定裁定係以聲請人對於尚未確定之裁定(聲請人
    於99年3月25日聲請人收受裁定後，於99年3月31日提起抗告
    中，卻再對之聲請再審）聲請再審，認聲請人之再審聲請不
    合法而裁定駁回其再審，有原確定裁定、本院民事書記官辦
    案進行簿及本院99年10月18日院耀民申99再抗17字第099001
    5181號函可稽（見本院卷第30頁、第35頁) 。而聲請人對原
    確定裁定聲請再審，僅泛稱相對人於78年間委託台北縣政府
    (當時尚未改制為新北市)辦理徵收，漏未辦理徵收聲請人之
    房屋即派員誤拆房屋，聲請本院調查證據及現場勘驗以明真
    相，而依民事訴訟法第507條、第496條第1項第9至13款規定
    聲請再審，聲請人前開再審主張及證據均與原確定裁定所論
    述係對「尚未確定」之裁定聲請再審之理由無涉，聲請人復
    未具體表明原確定裁定有何符合前開再審事由之處，難謂已
    具體表明再審事由，則其所提之再審聲請即顯不具勝訴之望
    ，揆諸前開規定及說明，其訴訟救助之聲請自無從准許，應
    予駁回。又聲請人於本件訴訟救助聲請時雖列名臺北縣政府
    (與改制後之新北市政府為同一主體)為相對人，惟聲請人於
    99年12月7日具狀表示撤回對臺北縣政府(即新北市政府) 之
    再審及訴訟救助訴訟，有撤回訴訟狀在卷可查(見本院99年
    度再抗字第45號卷第43頁) ，是本院對新北市政府部分，無
    庸予以審酌，併予敘明。
四、據上論結，本件聲請為無理由。爰依裁定如主文。
中    華    民    國   100    年    1     月    21    日
                    民事第五庭
                        審判長法  官  李錦美
                              法  官  陳博享
                              法  官  黃雯惠
正本係照原本作成。
如不服本裁定，應於收受送達後10日內向本院提出抗告狀，並應
繳納抗告費新台幣１千元。
中    華    民    國   100    年    1     月    24    日
                              書記官  秦慧榮